臺灣桃園地方法院刑事判決　　　　　　　　　　　　九十二年度簡上字第二八七號
　　上　訴　人
　　即　被　告　甲○○
右上訴人因違反毒品危害防制條例案件，不服本院中壢簡易庭九十二年五月十三日九
十二年度壢簡字第五九０號第一審刑事簡易判決（聲請簡易判決處刑案號：九十一年
度毒偵字第二九六七號），提起上訴，本院管轄之第二審地方法院合議庭判決如左：
    主  文
原判決撤銷。
甲○○連續施用第二級毒品，處有期徒刑陸月，如易科罰金以佰元折算壹日。扣案
之第二級毒品安非他命（驗餘淨重０．一四三九公克）沒收銷燬之。
        事  實
一、甲○○前於民國八十八年間因施用毒品案件，經本院以八十八年度毒聲字第七三
    六五號裁定送勒戒處所觀察、勒戒後，認無繼續施用毒品之傾向，而於八十九年
    一月十一日執行完畢，並於翌（十二）日釋放，由臺灣桃園地方法院檢察署檢察
    官於八十九年一月十一日，以八十八年度毒偵字第八四八號為不起訴處分確定；
    又於九十年間因施用毒品案件，經本院以九十年度毒聲字第三三七四號裁定送觀
    察、勒戒後，認有繼續施用毒品之傾向，再以九十年度毒聲字第四八三四號裁定
    送強制戒治，並由臺灣桃園地方法院檢察署檢察官聲請以簡易判決處刑，經本院
    於九十一年五月二十四日以九十一年度壢簡字第二八一號判決判處有期徒刑三月
    ，於同年七月二十二日確定，而甲○○於九十一年四月二十六日經本院以九十一
    年度毒聲字第一一一０號裁定命停止戒治，所餘戒治期間付保護管束。詎猶不思
    戒除毒癮，竟於付保護管束期間，另行基於施用第二級毒品安非他命之概括犯意
    ，連續於九十一年九月十八日及同年十月三十一日採尿前回溯九十六小時內之某
    時，在臺灣地區某不詳處所，各施用第二級毒品安非他命一次。嗣先於九十一年
    九月十八日，甲○○至臺灣桃園地方法院檢察署觀護人室執行保護管束時，經採
    尿送鑑驗結果，呈安非他命陽性反應，而悉上情；復於同年十月三十一日凌晨一
    時許，在桃園縣桃園市○○路與桃源街口為警查獲，並扣得第二級毒品安非他命
    （驗餘淨重０．一四三九公克）。甲○○並經本院於九十一年十月二十一日以九
    十一年毒聲字第二九九一號裁定撤銷停止戒治，並令入戒治處所施以強制戒治。
二、案經桃園縣警察局桃園分局報告臺灣桃園地方法院檢察署檢察官偵查而聲請以簡
    易判決處刑。
    理  由
一、上訴人即被告未於審判期日到庭陳述，然其於警訊及偵查中係矢口否認有何違反
    毒品危害防制條例之犯行，辯稱：前案後即未再施用安非他命或其他毒品云云。
    惟查：被告於九十一年九月十八日至臺灣桃園地方法院檢察署觀護人室報到時所
    採集之尿液，經送驗結果，確呈安非他命陽性反應，有台灣尖端先進生技醫藥股
    份有限公司濫用藥物檢驗報告一紙在卷可稽，而據該檢驗報告所載，送檢尿液係
    以酵素免疫分析法（ＥＩＡ）篩檢後，再以氣相層析質譜儀分析法（ＧＣ＼ＭＳ
    ）確認檢驗結果，按氣相層析質譜儀分析法，乃目前在確認藥物篩檢結果時，最
    常採用之確認方法，在良好的操作條件下，以氣相層析質譜儀作藥物及其代謝物
    之定性及定量分析，幾乎不會有偽陽性反應產生，此有行政院國軍退除役官兵輔
    導委員會台北榮民總醫院八十三年四月七日（八三）北總內字第０三０五九號函
    可稽；另被告於同年十月三十一日為警查獲所採尿液，經送桃園縣衛生局以ＥＭ
    ＩＴ法初步篩驗，並以ＴＯＸＩ－ＬＡＢ法複驗結果，均呈安非他命陽性反應，
    此亦有桃園縣衛生局不法藥物尿液檢定書一紙附卷可憑，又ＴＯＸＩ－ＬＡＢ法
    分析原理為薄層色層分析，當其他藥物與安非他命（或嗎啡類毒品）呈現相同滯
    留高度與顏色反應，方可能呈現偽陽性；ＥＭＩＴ法則屬免疫學分析原理，當其
    他藥物與安非他命 (或嗎啡類毒品）化學結構相近才可能引起偽陽性；兩者原理
    相異，尿液檢體同時引起兩種檢測分析法均呈偽陽性之機率極低，其準確度相當
    高，此經行政院衛生署管制藥品管理局於九十年一月二十日以管檢字第九一０九
    一號函釋甚明。是被告二次所採集之尿液經以上述檢驗方法為初驗及複驗確認後
    ，已可排除偽陽性之發生，足認其尿液中確有安非他命之成分，要無疑義。再按
    安非他命經施用進入人體後，經人體代謝作用，約有百分之七十於二十四小時內
    自尿中排出，約百分之九十於九十六小時內自尿中排出，復有行政院衛生署藥物
    食品檢驗局八十一年二月八日（八一）藥檢壹字第００一一五六號函可按，並佐
    以被告所持有之第二級毒品安非他命（驗餘淨重０．一四三九公克），亦經檢驗
    其成分確定，有國防部憲兵司令部刑事鑑識中心九十二年十月一日（九二）宇鑑
    字第一三一二一號鑑驗通知書一紙在卷可參，足徵被告確於九十一年九月十八日
    及同年十月三十一日採尿前回溯九十六小時內之某時，有施用第二級毒品安非他
    命之犯行無訛，被告空言辯稱：伊未施用毒品云云，自不足採信。末查，被告前
    於八十八年間因施用毒品案件，經本院以八十八年度毒聲字第七三六五號裁定送
    勒戒處所觀察、勒戒後，認無繼續施用毒品之傾向，而於八十九年一月十一日執
    行完畢，並於翌（十二）日釋放，由臺灣桃園地方法院檢察署檢察官於八十九年
    一月十一日，以八十八年度毒偵字第八四八號為不起訴處分確定；又於九十年間
    因施用毒品案件，經本院以九十年度毒聲字第三三七四號裁定送觀察、勒戒後，
    認有繼續施用毒品之傾向，再以九十年度毒聲字第四八三四號裁定送強制戒治，
    並由臺灣桃園地方法院檢察署檢察官聲請以簡易判決處刑，經本院以九十一年度
    壢簡字第二八一號判決判處有期徒刑三月，於同年七月二十二日確定等節，則有
    上開起訴書、臺灣高等法院被告全國前案紀錄表、臺灣桃園地方法院檢察署刑案
    資料查註紀錄表、刑案人犯在監在所最新資料表各一紙在卷可按，被告三犯施用
    第二級毒品之事證明確，其犯行堪以認定，應予依法論科。
二、查被告行為後，毒品危害防制條例業於九十二年七月九日修正公布，並於九十三
    年一月九日施行。依修正後之第三十五條第一項第三款及第二項規定：「於中華
    民國九十二年六月六日本條例修正施行前繫屬之施用毒品案件，於修正施行後，
    適用修正後之規定，審判中之案件，由法院依修正後規定處理之。前項情形，依
    修正前之規定有利於行為人者，適用最有利於行為人之法律。」，而依修正前第
    二十條第三項之規定，三犯施用毒品罪者應依法起訴，嗣上開規定業經刪除，而
    於第二十三條第二項修正為觀察、勒戒執行完畢釋放後，五年內再犯第十條之罪
    者，應依法追訴。從而，本案不論適用修正前或修正後之規定，被告上開施用毒
    品犯行均應依法追訴，即不因法律修正而受有不利，再者，該條例有關施用第二
    級毒品之罰則，其法定刑度於修正前後並無更動，亦無有利或不利於被告之別，
    自應依修正後之規定處理。被告於右揭時、地，非法施用第二級毒品安非他命之
    行為，係犯修正後毒品危害防制條例第十條第二項之施用第二級毒品罪。被告持
    有安非他命後，進而施用，其持有之低度行為應為施用之高度行為所吸收，不另
    論罪。被告先後二次施用第二級毒品安非他命之犯行，觸犯構成要件相同之罪名
    ，且係囿於既染之毒癮而為，犯意自屬概括，為連續犯，應依刑法第五十六條之
    規定以一罪論，並加重其刑。至被告於九十一年九月十八日採尿前回溯九十六小
    時內之某時施用第二級毒品安非他命之犯行，雖未據檢察官併同聲請簡易處刑，
    但因與本件聲請簡易判決處刑部分，有連續犯之裁判上一罪關係，基於審判不可
    分原則，本院自應併予審理。
三、原審以被告所犯罪證明確予以論科，原非無見。然就被告於九十一年九月十八日
    採尿前回溯九十六小時內之某時，亦有施用第二級毒品安非他命之犯行，則漏未
    認定，而未援引刑法第五十六條之規定論以連續犯，容有未洽；被告空言指摘原
    判決不當，雖無理由，惟原審判決既有上開可議之處，自應由本院予以撤銷改判
    。另按對於簡易判決有不服者，得上訴於管轄之第二審地方法院合議庭，且該上
    訴，準用刑事訴訟法第三編第一章及第二章（即上訴編通則章、第二審章）之規
    定，又由被告上訴者，第二審法院不得諭知較重於原審判決之刑，但因原審判決
    適用法條不當而撤銷之者，不在此限，刑事訴訟法第四百五十五條之一第一項、
    第三項、第三百七十條分別定有明文，是本件雖係由被告提起上訴，然原審既有
    前引漏未論以連續犯之適用法條不當，自不受不利益變更禁止原則之限制，亦予
    敘明。爰審酌被告之素行，已有違反毒品危害防制條例前科紀錄，且前曾因施用
    毒品，分別經觀察、勒戒、強制戒治及判處徒刑後，仍不知悔改警惕，猶繼續施
    用毒品，惟施用毒品乃自戕行為，及其犯罪後猶飾詞狡辯等一切情狀，量處如主
    文第二項所示之刑，並諭知易科罰金之折算標準，以資懲儆。
四、至扣案第二級毒品安非他命（驗餘淨重０．一四三九公克），係毒品危害防制條
    例所稱第二級毒品，自不問屬於被告與否，應依該條例第十八條第一項前段之規
    定，沒收銷燬之。
五、被告經合法傳喚，無正當理由不到庭，本院依法不待其陳述逕行判決。
據上論斷，應依刑事訴訟法四百五十五條之一第三項、第三百六十九條第一項前段、
第三百七十條但書、第三百七十一條、第三百六十四條、第二百九十九條第一項前段
，修正後毒品危害防制條例第十條第二項、第三十五條第一項第三款、第十八條第一
項前段，刑法第十一條前段、第五十六條、第四十一條第一項前段，罰金罰鍰提高標
準條例第二條，判決如主文。
本案經檢察官崔秉君到庭執行職務。
中      華      民      國    九十三    年      四      月     十五     日
                                臺灣桃園地方法院刑事第十一庭
                                  審判長法  官  蔡  榮  澤
                    法  官  邱  蓮  華
                                        法  官  丁  俊  成
右正本證明與原本無異。
不得上訴。
                                        書記官  簡  慧  瑛
中      華      民      國    九十三    年      四      月    二十七    日
附錄本案論罪科刑依據之法條：
毒品危害防制條例第十條：
施用第一級毒品者，處六月以上五年以下有期徒刑。
施用第二級毒品者，處三年以下有期徒刑。
